【裁判字號】    89,上訴,4299
【裁判日期】    890331
【裁判案由】    偽造文書
【裁判全文】
臺灣高等法院刑事判決                          八十九年度上訴字第四二九九號
    上  訴  人
    即  自訴人  乙○○
    被      告  甲○○
右列上訴人因自訴被告偽造文書案件，不服臺灣板橋地方法院八十五年度自字第四九
號，中華民國八十九年三月三十一日第一審判決，提起上訴，本院判決如左：
    主  文
上訴駁回。
    理  由
一、自訴意旨略以：自訴人乙○○自認並無積欠被告甲○○金錢，而甲○○為圖不法
    利益，竟盜刻自訴人之印章，偽造自訴人名義之承諾書，稱自訴人欠其新台幣（
    下同）一百二十萬元，允諾於民國八十三年三月十五日償還等情，因認被告甲○
    ○涉有刑法偽造有價證券（應係偽造私文書之誤）罪嫌云云。
二、訊之被告甲○○堅決否認有偽造承諾書之犯行。辯稱：自訴人確欠其金錢，而交
    付承諾書。自訴人先後對其夫妻提出多件民、刑訴訟，均經判決無罪或不起訴或
    被告勝訴在案。自訴人涉誣告部分，也經檢察官提起公訴，此次又捏造事實自訴
    云云。
三、經查：
（一）按犯罪事實應依證據認定之，無證據不得推定其犯罪事實。又不能證明被告犯
      罪者，應諭知無罪之判決。刑事訴訟法第一百五十四條、第三百零一條第一項
      前段分別定有明文。而認定不利於被告之事實，須依積極證據，茍積極證據不
      足為不利於被告事實之認定時，即應為有利於被告之認定，更不必有何有利之
      證據。又告訴人之指訴，係以使被告受刑事訴追為目的，是其陳述是否與事實
      相符，仍應調查其他證據以資審認（最高法院三十年上字第八一六號、五十二
      年台上字第一三００號判例意旨參照）。
 (二) 依被告所提出自訴人另外於八十三年四月二十四日簽立之承諾書二件，均載明
      自訴人另欠被告各三百萬元( 見原審卷四十七頁、四十頁) 。自訴人也坦承為
      其簽名無訛( 見本院九十年一月九日審判筆錄 )。自訴人又先後對被告夫妻提
      起詐欺、侵占、誣告、恐嚇取財、偽造文書、偽造有價證券等告訴及自訴，均
      經檢察官對被告夫妻為不起訴處分或法院判決被告夫妻無罪，另自訴人因誣告
      罪嫌，亦經檢察官對其提起公訴，有原審法院八十四年度訴字第五一０號民事
      判決、八十四年度自字第一六九號刑事判決、本院八十四年度上易字第三九六
      九號刑事判決、八十六年度上訴字第一六八八號刑事判決、台灣高等法院檢察
      署八十四年度議字第七０一號處分書、臺灣板橋地方法院檢察署八十八年度偵
      字第二０六九六號起訴書，及台灣高等法院檢察署刑案紀錄簡覆表在卷可稽。
      因此自訴人對於被告確實負有債務未為清償之事實，並一再對被告夫妻為各項
      民、刑訴訟。
（三）經蒐集自訴人平時簽名筆跡、當庭書寫筆跡、指尖紋及被告當庭書寫之筆跡等
      相關資料，連同承諾書原本先後送請法務部調查局、內政部警政署刑事警察局
      、憲兵司令部刑事支援中心等機關鑑定真偽，惟均因筆跡有做作之虞、或因運
      筆情形、細部特徵難以觀察、或紋線模糊不清、特徵點不足等原因，無法判斷
      係自訴人之筆跡、指紋或係被告甲○○之筆跡。此有法務部調查局八十六年十
      二月三十日（八六）處發技（二）字第八六一一０九０八號函、內政部警政署
      刑事警察局八十七年二月十九日（八七）刑鑑字第一００四七號函、八十七年
      二月二十六日刑鑑字第一二二八八號鑑驗通知書、八十七年十一月二十四日（
      八七）刑鑑字第八九六三二號函、八十八年六月二十五日（八八）刑紋字第五
      八四八一號函、八十八年十一月一日（八八）刑鑑字第一一一八八三號函、憲
      兵司令部刑事鑑識中心八十九年二月十五日（八九）綱得字第０一五一三號鑑
      驗通知書等附卷可稽，是不能證明本件承諾書之簽名為被告所偽造。
（四）自訴人所提出之台北縣永和市戶政事務所印鑑說明書、護照影本、票據明細表
      、閱卷聲請表及函請花蓮區中小企業銀行永和分行檢送自訴人開戶之原始印鑑
      卡等資料，其上均有自訴人供認為其親自簽名之筆跡，就上開自訴人之簽名筆
      跡，以肉眼觀察，其各次書寫之字體、運筆情形及細部特徵等亦經常變異，常
      以不同之字體、字形、字跡呈現，並無固定之簽名方式，有台北縣永和市戶政
      事務所印鑑說明書、護照影本、票據明細表、閱卷聲請表、花蓮區中小企業銀
      行永和分行開戶原始印鑑卡附卷可參。且上揭資料所蓋用之自訴人之印章，均
      屬不同之印章，各印章之格式、字體、字形等，亦互有差異。自訴人乙○○本
      身既有各種不同方式之簽名及印章，實無從以系爭承諾書上之簽名、印章與上
      開資料之簽名、印章略有不符，而推測系爭承諾書之簽名、印章係被告所偽造
      。
（五）系爭承諾書記載內容：「茲因本人乙○○欠甲○○先生金額。現在保證于民國
      八十三年三月十五日十二點正，先還壹佰貳拾萬元正以上金額，本人現住有永
      和市○○街三０巷五號二樓全部及七號三樓全部。如無還全部金額，願負背信
      責任，無言抗辯，特立此承諾書為憑證。」等文義觀之，本件承諾書乃係自訴
      人因積欠被告金錢未還，事後立據承諾於八十三年三月十五日前償還一百二十
      萬元，否則願負背信責任之還款承諾而已，並非證明雙方間債權債務關係成立
      之借據，而自訴人之前積欠被告夫妻之債務，業有自訴人簽發之票據足憑，衡
      情論理，被告實無偽造還款承諾書之動機、利益及必要。
（六）綜上所述，自訴人無法提出證據證明承諾書之簽名及印章為被告所偽造，經調
      查結果，亦查無任何積極證據足以證明被告有偽造文書之犯行，自不能證明被
      告犯罪。
四、原審認不能證明被告犯罪，為其無罪之諭知，於法並無不合。自訴人上訴意旨，
    仍指被告犯罪，核無理由，其上訴應予駁回。
五、據上論斷，應依刑事訴訟法第三百六十八條，判決如主文。
中    華    民    國      九十    年       一       月      十二        日
                               臺灣高等法院刑事第五庭
                                   審判長法  官  曾  德  水
                                         法  官  楊  貴  雄
                                         法  官  趙  功  恆
右正本證明與原本無異。
如不服本判決應於收受送達後十日內向本院提出上訴書狀，其未敘述上訴之理由者並
得於提起上訴後十日內向本院補提理由書（均須按他造當事人之人數附繕本）。
                                         書記官  孫  佩  琳
中    華    民    國      九十    年       一       月      十二        日


司法院資訊處製作；財團法人民間司法改革基金會備份。
